【裁判字號】    99,易,451
【裁判日期】    990423
【裁判案由】    妨害婚姻
【裁判全文】
臺灣高雄地方法院刑事判決              99年度易字第451 號
公  訴  人  臺灣高雄地方法院檢察署檢察官
被      告  乙○○
選任辯護人  尤中瑛律師
上列被告因妨害婚姻案件，經檢察官提起公訴（98年度偵字第271
10號）及移送併案（99年度偵字第2656號），本院判決如下：
    主  文
乙○○犯通姦罪，共柒罪，各處有期徒刑參月，如易科罰金，各
以新臺幣壹仟元折算壹日。應執行有期徒刑壹年，如易科罰金，
以新臺幣壹仟元折算壹日。
    事  實
一、乙○○明知其係丙○○之夫，為有配偶之人；亦明知甲○○
    係丁○○之妻，為有配偶之人，竟基於通姦及相姦之犯意，
    分於附表所示之時間，在附表所示之汽車旅館房間內，與甲○○發生性交行為共7 次。嗣於民國98年7 月30日上午10時
    許，為丁○○察覺有異，跟隨甲○○至前開「米堤汽車旅館
    」310 號房間，發現乙○○與甲○○同處一室，始悉上情。
二、案經丁○○、丙○○訴由高雄市政府警察局左營分局移送臺
    灣高雄地方法院檢察署檢察官偵查起訴。
    理  由
壹、證據能力部分：
一、按違法取得之證據，依取得來源分別，可分為公權力違法取
    得之證據及私人違法取得之證據。就公權力違法取得之證據
    ，其證據能力之判斷，刑事訴訟法第158 之4 規定：「除法
    律另有規定外，實施刑事訴訟程序之公務員因違背法定程序
    取得之證據，其有無證據能力之認定，應審酌人權保障及公
    共利益之均衡維護」。然就私人違法取證是否應予排除，併
    其排除範圍、排除強度為何，尚未見立法者將其意旨形諸法
    文。故就私人違法取得之證據，其證據能力應否予以排除，
    應權衡「抑制非法取證」與「抑制犯罪」二目的後決定之。
    關於「抑制非法取證」之目的考量方面，在私人以不法方式
    取得證據之情形，因為調查、蒐集證據之私人，所有之武器
    與被告相同，均未擁有與國家偵查機關等同之強制處分權，
    況即使允許該等證據進入法院，也不能解免該不法蒐證之私
    人所應負擔之刑事責任或其他責任。故除非該私人以不法方
    式取得證據係基於「偵查機關之助手」之地位（例如，受偵
    查機關之託，以不法方式取證以避免偵查機關自行以不法方
    式取證會遭排除）或其他相類之情形外，私人以不法方式取
    得證據，從抑制非法取證之觀點係為規範偵查機關之不法行
    為觀察，既與抑制違法偵查之目的無涉，是私人以不法方式
    所取得之證據，當有證據能力。又被告所涉犯刑法第239 條
    後段之相姦罪，係牽涉性行為之犯罪，此種犯罪本即具有極
    高之隱密性，原本不易取得直接之證據，況實體法就私人違
    法取得證據之行為，所施以之刑罰制裁強度（私人違法取得
    證據，可能觸犯之罪名舉其要者如刑法第304 條強制罪、第
    306 條之侵入住宅罪、第315 條之1 妨害秘密罪或通信保障
    及監察法第24條第1 項、同法第25條之罪）遠較欲證明之目
    的犯罪即刑法第239 條之通姦、相姦罪相當或更為嚴厲。故
    斟酌上情，本案公訴人所提出之告訴人丁○○於路邊及米堤
    汽車旅館蒐證之照片，雖未經被告及甲○○同意而拍攝，確
    已有違法律保障個人隱私權利之意旨，惟揆諸上揭說明，此
    雖係告訴人以未盡合法之手段取得，但衡諸告訴人丁○○之
    取證過程並無關乎公權力之行使，權利受侵害之被告及甲○○亦非無救濟之機會，本院乃認告訴人丁○○未經被告及甲○○同意而擅自拍攝2 人之照片，均有證據能力。
二、按被告以外之人於審判外之陳述，雖不符刑事訴訟法第159 
    條之1 至第159 條之4 之規定，而經當事人於審判程序同意
    作為證據，法院審酌該言詞陳述或書面陳述作成時之情況，
    認為適當者，亦得為證據，刑事訴訟法第159 條之5 第1 項
    定有明文。本件檢察官、辯護人及被告於本院審判程序時，
    就本判決所引用被告以外之人於審判外之言詞或書面陳述，
    均不爭執其證據能力，本院審酌該具有傳聞證據性質之證據
    ，其取得過程並無瑕疵，與待證事實具有關聯性，證明力非
    明顯過低，以之作為證據係屬適當，認俱得為證據。
貳、實體部分：
    訊據被告乙○○固坦承於98年7 月30日上午10時19分許與甲○○至米堤汽車旅館，惟矢口否認有何通姦及相姦犯行，辯
    稱：其未曾與甲○○發生性交行為云云。經查：
一、被告係告訴人丙○○之夫，甲○○係告訴人丁○○之妻；98
    年7 月30日上午10時19分許，被告與甲○○至「米堤汽車旅
    館」310 號房間，並經告訴人丁○○當場發現被告與甲○○
    一同於浴室內洗澡；附表二所示之簡訊內容係被告以所持用
    之門號0000000000號行動電話發送與證人甲○○所持用之門
    號0000000000號行動電話等情，業據告訴人、證人甲○○於
    警詢、偵訊時證述明確（偵卷第8 頁至第15頁、第36頁至第
    39頁），復有照片、簡訊內容在卷可參（偵卷第22頁至第32
    頁；本院卷二第30頁至第36頁），故此部分事實堪以認定。
二、又證人甲○○於警詢、偵訊及本院審理時證稱：97年12月23
    日為提早過聖誕節，所以當日下班後其與被告相約至高雄市
    小港區之桂林汽車旅館發生性交行為；98年2 月9 日與被告
    相約去上開桂林汽車旅館或高雄市左營區米堤汽車旅館，該
    次也與被告發生性交行為；98年4 月6 日、同年月20日、同
    年6 月1 日，均曾至上開桂林汽車旅館或米堤汽車旅館與被
    告發生性交行為；98年5 月12日其與被告至桂林汽車旅館與
    被告發生性交行為，這幾次都是被告發完簡訊後，才約出來
    發生性交行為，其中98年5 月31日被告發完簡訊是到隔天才
    相約出去，其與被告均係在被告4 點半下班後至汽車旅館，
    大約是5 時許發生性交行為；98年7 月30日上午其與被告在
    米堤汽車旅館之浴室內先發生性交行為後再洗澡，之後其夫
    丁○○才進入房間浴室拍照等語綦詳（偵卷第12頁至第15頁
    、第36頁至第39頁；本院卷二第14頁至第19頁）。且觀之如
    附表二所示之簡訊內容，就附表二編號1 之內容可知被告表
    示若甲○○可以外出，打電話與其，其便可外出與甲○○會
    合，可知甲○○前開證述當日曾與被告見面並發生性交行為
    ，應非子虛；就附表二編號2 之簡訊內容可知被告當日確實
    曾發送簡訊與甲○○表示要與甲○○做愛，而按理做愛一詞
    係指男女性器接合之性交行為，並非被告所辯稱之手淫行為
    ，故可知甲○○前開證詞，應非杜撰；就附表二編號3 所示
    之簡訊內容可知被告與甲○○相約該日下午見面，亦與甲○○前開證述相符；就附表二編號4 、5 所示之簡訊內容顯示
    被告當日表示想與甲○○做愛，並詢問甲○○何時可外出，
    亦足認證人甲○○前開證詞足堪採信；觀之附表二編號6 所
    示之簡訊內容，被告要甲○○4 點時先至桂林汽車旅館等候
    其，核與甲○○前揭證述相符；就附表二編號7 所示之內容
    可知被告表示要與甲○○做愛，並要其購買情趣內褲，足認
    甲○○前開證述所言非虛；再者，現今社會對於發生通姦、
    相姦行為之人，仍會貼上「不名譽」、「不潔」等標籤，而
    遭人投以異樣眼光，甲○○若未於上開期間與被告發生性交
    行為，為何要陳述此不實事實，造成自己名節受損，且有被
    追訴之危險，而誣攀與被告發生性交行為。故被告所辯顯係
    卸責之詞，不足採信，本案事證明確，被告犯行均堪以認定
    ，均應依法論科。
三、核被告所為，均係犯刑法第239 條前段之通姦罪、後段之相
    姦罪；被告各次通姦、相姦行為，均係一行為犯上開2 罪名
    ，均為想像競合犯，均應依刑法第55條之規定，從一情節較
    重之通姦罪處斷。被告所犯上開通姦罪7 罪間，犯意各別，
    行為互殊，應予分論併罰。爰審酌被告明知自己及甲○○均
    係有配偶之人，於婚姻關係存續中，竟與他人發生性行為，
    有違夫妻間之忠誠義務，亦不尊重告訴人丁○○、丙○○基
    於配偶合法婚姻所保障性生活權利，妨害他人家庭，又犯後
    矢口否認犯行，態度非佳，且通姦相姦行為7 次，且迄未與
    告訴人丁○○、丙○○和解等一切情狀，各量處如主文所示
    之刑，並參酌前開犯罪情節，諭知如主文所示之易科罰金折
    算標準。並定其應執行之刑，並諭知如主文所示易科罰金之
    折算標準。又移送併辦被告與甲○○通姦之部分，與起訴部
    分為想像競合犯之裁判上一罪關係，應為起訴效力所及，本
    院自得併予審理，附此敘明。
據上論斷，應依刑事訴訟法第284 條之1 、第299 條第1 項前段
，刑法第239 條、第55條、第51條第5 款、第41條第1 項前段，
刑法施行法第1 條之1 ，判決如主文。
本案經檢察官戊○○到庭執行職務。
中    華    民    國    99    年    4     月    23    日
                  刑事第九庭    法  官  王碧瑩
以上正本係照原本作成。
如不服本判決應於收受判決後10日內向本院提出上訴書狀，並應
敘述具體理由。其未敘述上訴理由者，應於上訴期間屆滿後20日
內向本院補提理由書(均須按他造當事人之人數附繕本)「切勿逕
送上級法院」。
中    華    民    國    99    年    4     月    23    日
                                書記官  吳智媚
所犯法條：
刑法第239條
有配偶而與人通姦者，處 1 年以下有期徒刑。其相姦者亦同。
附表一：
   ┌──┬─────────┬────────────────┐
   │編號│   時   間        │         地          點         │
   ├──┼─────────┼────────────────┤
   │ 1  │97年12月23日下午5 │高雄市小港區「桂林汽車旅館」    │
   │    │時許              │                                │
   ├──┼─────────┼────────────────┤
   │ 2  │98年2 月9 日下午5 │高雄市小港區「桂林汽車旅館」或高│
   │    │時許              │雄市○○區○○路77號「米堤汽車旅│
   │    │                  │館」                            │
   ├──┼─────────┼────────────────┤
   │ 3  │98年4 月6 日下午5 │同上                            │
   │    │時許              │                                │
   ├──┼─────────┼────────────────┤
   │ 4  │98年4 月20日下午5 │同上                            │
   │    │時許              │                                │
   ├──┼─────────┼────────────────┤
   │ 5  │98年5 月12日下午5 │高雄市小港區「桂林汽車旅館」    │
   │    │時許              │                                │
   ├──┼─────────┼────────────────┤
   │ 6  │98年6 月1 日下午5 │高雄市小港區「桂林汽車旅館」或高│
   │    │時許              │雄市○○區○○路77號「米堤汽車旅│
   │    │                  │館」                            │
   ├──┼─────────┼────────────────┤
   │ 7  │98年7 月30日上午10│高雄市○○區○○路77號「米堤汽車│
   │    │時19分至10時42分間│旅館」                          │
   │    │之某時            │                                │
   └──┴─────────┴────────────────┘
附表二：
┌──┬──────────┬───────────────────┐
│編號│時        間        │簡        訊        內        容      │
├──┼──────────┼───────────────────┤
│ 1  │97年12月23日上午8 時│跑出來打電給我就可出                  │
│    │54分                │                                      │
├──┼──────────┼───────────────────┤
│ 2  │98年2 月9 日上午7 時│老婆，要跟你作愛                      │
│    │56 分               │                                      │
├──┼──────────┼───────────────────┤
│ 3  │98年4 月6 日上午8 時│老婆我愛妳看到妳越看越漂亮越性感我要快│
│    │39分                │樂下午可以看到吧                      │
├──┼──────────┼───────────────────┤
│ 4  │98年4 月20日上午9 時│老婆我想妳也很愛妳更喜歡跟你作愛      │
│    │1 分                │                                      │
├──┼──────────┼───────────────────┤
│ 5  │98年4 月20日下午3 時│老婆要等到何時才跑                    │
│    │19分                │                                      │
├──┼──────────┼───────────────────┤
│ 6  │98年5 月12日下午2 時│四點先入桂林內等                      │
│    │25分                │                                      │
├──┼──────────┼───────────────────┤
│ 7  │98年5 月31日晚上8 時│老婆我愛妳我要作愛，情侶性感褲是否買好│
│    │15分                │，如未買要買透明的錢我付              │
└──┴──────────┴───────────────────┘

司法院資訊處製作；財團法人民間司法改革基金會備份。
